【裁判字號】    98,親,175
【裁判日期】    990525
【裁判案由】    否認子女
【裁判全文】
臺灣高雄地方法院民事判決               98年度親字第175號
原      告  乙○○
被      告  丙○○
訴訟代理人  甲○○
上列當事人間否認子女事件，於民國99年5 月11日言詞辯論終結
，本院判決如下：
    主      文
確認被告丙○○（女，民國○○年○ 月○○日生，身分證統一編號：
Ｚ000000000號）非訴外人王美珠自原告乙○○受胎之婚生子女。
訴訟費用由被告負擔。
    事實及理由
一、原告起訴主張：原告與被告丙○○母親即訴外人王美珠（民
    國98年5 月25日死亡）於民國67年4 月14日結婚，王美珠於
    74 年11 月間離家出走音信全無，惟王美珠突然在82年間出
    現，並提出離婚要求，原告遂與訴外人王美珠於82年9 月17
    日協議離婚。訴外人王美珠自74年11月間離家至82年9 月17
    日協議離婚均未曾與原告共同生活，而原告於83年5 月18日
    產下一子即被告丙○○，且丙○○偕原告至高雄長庚紀念醫
    院進行親子鑑定結果，亦認丙○○非原告之親生子女，是被
    告丙○○應非訴外人王美珠自原告受胎所生子女，又因兩造
    間事實上之真實血緣關係既與法律上存在之親子關係不符，
    被告之身分地位不明確，致私法上之地位受到不安之危險，
    為保障身分血統之真實性及利益，爰依民事訴訟法第247 條
    提起本件訴訟，請求確認被告丙○○非訴外人王美珠自原告
    乙○○受胎之婚生子女等語，並聲明如主文第1 項所示。
二、被告對於原告之主張不爭執。
三、按，「確認法律關係之訴，非原告有即受確認判決之法律上
    利益者，不得提起之；確認證書真偽或為法律關係基礙事實
    存否之訴，亦同。前項確認法律關係基礎事實之存否之訴，
    以原告不能提起他訴訟者為限」，民事訴訟法第247 條第1
    、2 項定有明文。經查，上開法律修正前，實務上對於親子
    間身分關係能否據以提起確認之訴，頗有爭議，為保持身分
    關係之安定性而多採保留之態度。然現今社會醫學科技發達
    ，父母子女之血緣關係，均可經由醫學科技之鑑定，確定其
    親子血緣關係，而民事訴訟法第247 條於修正時，已擴大其
    適用之範圍，即法律關係基礎事實存否亦得提起確認之訴。
    而就現今醫學科技足以鑑定親子間之血緣關係、確定身分關
    係之重要性，及上開民事訴訟法第247 條擴大確認之訴適用
    範圍之立法意旨以觀，應有准許確認親子關係存否之訴之必
    要，以解決任何不明確之親子關係，並杜絕爭執，進而維持
    家庭間之信賴與和諧及親子關係之真實性。本件原告請求確
    認親子關係不存在，此血緣、身份關係之存否乃親子關係之
    重要基礎事實，原告主張依法律規定被告丙○○被推定為原
    告與訴外人王美珠之婚生子女，致兩造間之身分地位不明確
    ，已對兩造之人格權產生重大之影響，致兩造在私法上之親
    子關係受到不安之危險，自有即受確認判決之利益，是原告
    提起本件之訴，依民事訴訟法第247 條之規定，即無不合。
四、原告主張之上開事實，業據其提出高雄長庚紀念醫院親子鑑
    定報告及戶籍謄本各1 份為證（見本院卷第32頁、第6 頁至
    第7 頁）。本院審酌原告所提出上開親子鑑定結果報告書所
    載總結報告：「1.由於沒有丙○○親生母親的資料可作分析
    ，因此分析角度與一般親子鑑定之分析略有不同，由丙○○
    的各種可能基因半型來判斷，丙○○的親生父親或親生母親
    必須具有以下基因半型之一：（DNA 型）D8S117915 或16、
    D7S8208 或12、CSFIPO12、D3S135815 或17、TH017 或9 、
    D13S3178或9 、D16S53910 或13、D2S133824 或26、
    D19SS43314或15.2、VWA14 或19、TPOX8 或11、D18S5113或
    17、D5S8189 或13及FGA20 或23等基因半型。2.由於乙○○
    不具有（DNA 型）D8S117915 或16、CSFIPO12、D3S135815
    或17、D2S133824 或26、VWA14 或19、D5S8189 或13等基因
    半型之可能，因此可以排除乙○○是丙○○的親生父親這一
    個假設（七重排除）等語，自堪信原告與被告之間則無真實
    血緣關係存在。從而，原告請求確認被告丙○○非訴外人王
    美珠自原告乙○○受胎之婚生子女，為有理由，應予准許。
五、據上論結，原告之訴為有理由，依民事訴訟法第78條，判決
    如主文。
中    華    民    國    99    年    5     月    25    日
                  家事法庭法  官  何清富
正本係照原本作成。
如不服本判決，應於送達後20日內，向本院提出上訴狀並表明上
訴理由（須附繕本）。
中    華    民    國    99    年    5     月    25    日
                          書記官  葉彥伶

司法院資訊處製作；財團法人民間司法改革基金會備份。
